<html>
<meta http-equiv="Content-Type" content="text/html; charset=UTF-8">
<meta charset="utf-8">
<link rel="stylesheet" href="style.css">
<body class="chapter-11">
<aside><div>
<h1>Grammar<div>of the</div>Gothic Language</h1>
<h2>
<div>by</div>Joseph Wright</h2>
<nav><ol>
<li id="chapter-intro-link" class="part no-number"><a href="introduction.html">INTRODUCTION</a></li>
<li class="part no-number">PHONOLOGY</li>
<li id="chapter-1-link" value="1"><a href="chapter01.html">Alphabet and Pronunciation</a></li>
<li id="chapter-2-link"><a href="chapter02.html">The Prim. Germanic Equivalents of the Indo-Germanic Vowel-sounds</a></li>
<li id="chapter-3-link"><a href="chapter03.html">The Prim. Germanic Vowel-system</a></li>
<li id="chapter-4-link"><a href="chapter04.html">The Gothic Development of the General Germanic Vowels of Accented Syllables</a></li>
<li id="chapter-5-link"><a href="chapter05.html">The Gothic Development of the Prim. Germanic Vowels of Unaccented Syllables</a></li>
<li id="chapter-6-link"><a href="chapter06.html">The Prim. Germanic Equivalents of the Gothic Vowel-sounds</a></li>
<li id="chapter-7-link"><a href="chapter07.html">Ablaut</a></li>
<li id="chapter-8-link"><a href="chapter08.html">The First Sound-shifting, Verner’s Law, and other Consonant Changes which took place in the Prim. Germanic Language</a></li>
<li id="chapter-9-link"><a href="chapter09.html">The Gothic Development of the General Germanic Consonant-System</a></li>
<li class="part no-number">ACCIDENCE</li>
<li id="chapter-10-link" value="10"><a href="chapter10.html">Declension of Nouns</a></li>
<li id="chapter-11-link"><a href="chapter11.html">Adjectives</a></li>
<li id="chapter-12-link"><a href="chapter12.html">Pronouns</a></li>
<li id="chapter-13-link"><a href="chapter13.html">Verbs</a></li>
<li id="chapter-14-link"><a href="chapter14.html">Adverbs, Prepositions, and Conjunctions</a></li>
<li class="no-number"> </li>
<li id="chapter-15-link" value="15"><a href="chapter15.html">Word-Formation</a></li>
<li id="chapter-16-link"><a href="chapter16.html">Syntax</a></li>
</ol></nav>
</div></aside><main>
  <h1>CHAPTER XI</h1>
  <h1>ADJECTIVES</h1>

  
    <h2>The Declension of Adjectives.</h2>

    
      <p>
        <span class="section-label" id="s223"><a href="#s223">§ 223.</a></span>
        In the parent <span class="lang">Indg.</span> language nouns and adjectives were declined alike without any distinction in endings, as in <span class="lang">Latin</span>, <span class="lang">Greek</span>, and <span class="lang">Sanskrit</span>.
        What is called the uninflected form of adjectives in the <span class="lang">Germanic</span> languages is a remnant of the time when nouns and adjectives were declined alike.
        But already in <span class="lang">Indo-Germanic</span> the pronominal adjectives had partly nominal and partly pronominal endings as in <span class="lang">Sanskrit</span>.
        In <span class="lang">prim. Germanic</span> the
        <span class="pb" id="p104">
<a href="#p104">104</a></span>
        endings of the pronominal adjectives were extended to all adjectives.
        These remarks apply to what is called in the <span class="lang">Germanic</span> languages the strong declension of adjectives.
      </p>
      <p>
        The so-called weak declension of adjectives is a special <span class="lang">Germanic</span> formation by means of the suffixes <span class="m">-en-</span>, <span class="m">-on-</span>, which were originally used to form nomina agentis, and attributive nouns, as
        <span class="lang">Lat.</span> <span class="w">edō</span> (<span class="grm">gen.</span> <span class="w">edōnis</span>), <span class="gloss">glutton</span>, <span class="lang">Goth.</span> <span class="w">staua</span>, <span class="gloss">judge</span>, <span class="w">wardja</span>, <span class="gloss">guard, watchman</span>, <span class="grm">gen.</span> <span class="w">stauins</span>, <span class="w">wardjins</span>;
        <span class="lang">Lat.</span> adjectives <span class="w">catus</span>, <span class="gloss">sly, cunning</span>, <span class="w">rūfus</span>, <span class="gloss">red, red-haired</span>, <span class="w">silus</span>, <span class="gloss">pug-nosed</span>, beside the proper names <span class="w">Catō</span> (<span class="grm">gen.</span> <span class="w">Catōnis</span>), <span class="abbr">lit.</span> <span class="gloss">the sly one</span>, <span class="w">Rufō</span>, <span class="gloss">the red-haired man</span>, <span class="w">Silō</span>, <span class="gloss">the pug-nosed man</span>;
        and similarly in <span class="lang">Gothic</span> <span class="w">blinds</span>, <span class="gloss">blind</span>, <span class="w">liuts</span>, <span class="gloss">hypocritical, deceitful</span>, <span class="w">weihs</span>, <span class="gloss">holy</span>, beside <span class="w">blinda</span>, <span class="gloss">blind man</span>, <span class="w">liuta</span>, <span class="gloss">hypocrite</span>, <span class="w">weiha</span>, <span class="gloss">priest</span>, <span class="abbr">lit.</span> <span class="gloss">holy one</span>.
        Such nouns came to be used attributively at an early period, and then later as adjectives.
        And already in <span class="lang">prim. Germanic</span> this weak declension became the rule when the adjective followed the definite article, as
        ahma sa weiha, <span class="abbr">lit.</span> <span class="gloss">ghost the holy one</span>;
        <span class="lang">OE.</span> Wulfmǣr se geonga, <span class="gloss">Wulfmǣr the Young</span>, <span class="lang">OHG.</span> Ludowīg ther snello, <span class="gloss">Ludwig the Brave</span>, <span class="abbr">cp.</span> <span class="lang">NHG.</span> <span class="w">Karl der Grosse</span>.
        At a later period, but still in <span class="lang">prim. Germanic</span>, the two kinds of adjectives—strong and weak—became differentiated in use.
        When the one and when the other form was used in <span class="lang">Gothic</span> is a question of syntax (<span class="ref">§ 430</span>).
        It should be noted that there were also adjectival <span class="c">n</span>-stems in the parent <span class="lang">Indg.</span> language, but that they did not have vocalic stems beside them as is the case in the <span class="lang">Germanic</span> languages.
      </p>
    

    
      <p>
        <span class="section-label" id="s224"><a href="#s224">§ 224.</a></span>
        In <span class="lang">Gothic</span> the adjectives are declined as strong or weak (<span class="ref">§ 430</span>).
        They have three genders and the same cases as nouns.
      </p>
    
  

  
    <h2>A. The Strong Declension.</h2>

    
      <p>
        <span class="section-label" id="s225"><a href="#s225">§ 225.</a></span>
        The strong declension contains <span class="c">a</span>-stems, <span class="c">i</span>-stems, and <span class="c">u</span>-stems.
        The case endings are partly nominal and<span class="pb" id="p105">
<a href="#p105">105</a></span>partly pronominal, the latter are printed in italics.
        The nominal endings have already been explained in the vocalic declension of nouns.
        The pronominal endings will be explained in <span class="ref">§ 265</span>.
      </p>
    

    
      <h3>a-stems</h3>
      
      
        <p>
          <span class="section-label" id="s226"><a href="#s226">§ 226.</a></span>
          The <span class="c">a</span>-stems are sub-divided into pure <span class="c">a</span>-stems, <span class="c">ja</span>-stems, and <span class="c">wa</span>-stems.
          The nominal endings of the pure <span class="c">a</span>-stems for the three genders are the same as those of
          <span class="w">dags</span> (<span class="ref">§ 179</span>),
          <span class="w">waúrd</span> (<span class="ref">§ 181</span>),
          <span class="w">giba</span> (<span class="ref">§ 191</span>).
        </p>
        
        
          <h3>Pure a-stems</h3>

          <table>
            <tr> <td></td>                       <td colspan="3"><span class="grm">Sing.</span></td>                                                                                        </tr>
            <tr> <td></td>                       <td><span class="grm">Masc.</span></td>                     <td><span class="grm">Neut.</span></td>                         <td><span class="grm">Fem.</span></td>    </tr>
            <tr> <td><span class="grm">Nom.</span></td>  <td>
<span class="w">blinds</span>, <span class="gloss">blind</span>
</td>  <td>
<span class="w">blinds</span>, <span class="w">blind<em>ata</em></span>
</td>  <td><span class="w">blinda</span></td>      </tr>
            <tr> <td><span class="grm">Acc.</span></td>  <td><span class="w">blind<em>ana</em></span></td>             <td>
<span class="w">blinds</span>, <span class="w">blind<em>ata</em></span>
</td>  <td><span class="w">blinda</span></td>      </tr>
            <tr> <td><span class="grm">Gen.</span></td>  <td><span class="w">blindis</span></td>                       <td><span class="w">blindis</span></td>                           <td><span class="w">blind<em>áizōs</em></span></td>  </tr>
            <tr> <td><span class="grm">Dat.</span></td>  <td><span class="w">blind<em>amma</em></span></td>            <td><span class="w">blind<em>amma</em></span></td>                <td><span class="w">blindái</span></td>     </tr>
            <tr> <td></td>                       <td colspan="3"><span class="grm">Plur.</span></td>                                                                                        </tr>
            <tr> <td><span class="grm">Nom.</span></td>  <td><span class="w">blind<em>ái</em></span></td>              <td><span class="w">blinda</span></td>                            <td><span class="w">blindōs</span></td>     </tr>
            <tr> <td><span class="grm">Acc.</span></td>  <td><span class="w">blindans</span></td>                      <td><span class="w">blinda</span></td>                            <td><span class="w">blindōs</span></td>     </tr>
            <tr> <td><span class="grm">Gen.</span></td>  <td><span class="w">blind<em>áizē</em></span></td>            <td><span class="w">blind<em>áizē</em></span></td>               <td><span class="w">blind<em>áizō</em></span></td>   </tr>
            <tr> <td><span class="grm">Dat.</span></td>  <td><span class="w">blind<em>áim</em></span></td>             <td><span class="w">blind<em>áim</em></span></td>                <td><span class="w">blind<em>áim</em></span></td>    </tr>
          </table>
        
        
        <div class="note">
          <p>
            <span class="note-label">Note.—</span>
            On adjectives like
            <span class="w">láus</span>, <span class="gloss">empty</span> (<span class="grm">gen.</span> <span class="w">láusis</span>);
            <span class="w">gaqiss</span>, <span class="gloss">consenting</span> (<span class="grm">gen.</span> <span class="w">gaqissis</span>), see <span class="ref">§ 175</span>;
            <span class="w">gōps</span> (<span class="grm">gen.</span> <span class="w">gōdis</span>), <span class="gloss">good</span>, see <span class="ref">§ 173</span>;
            <span class="w">liufs</span> (<span class="grm">gen.</span> <span class="w">liubis</span>), <span class="gloss">dear</span>, see <span class="ref">§ 161</span>.
          </p>
        </div>
      

      
        <p>
          <span class="section-label" id="s227"><a href="#s227">§ 227.</a></span>
          Like <span class="w">blinds</span> are declined by far the greater majority of <span class="lang">Gothic</span> adjectives.
          Examples are
          <span class="w">áiweins</span>, <span class="gloss">eternal</span>;
          <span class="w">aírþeins</span>, <span class="gloss">earthly</span>;
          <span class="w">alls</span>, <span class="gloss">all</span>;
          <span class="w">arms</span>, <span class="gloss">poor</span>;
          <span class="w">áudags</span>, <span class="gloss">blessed</span>;
          <span class="w">baírhts</span>, <span class="gloss">bright</span>;
          <span class="w">báitrs</span>, <span class="gloss">bitter</span>;
          <span class="w">barnisks</span>, <span class="gloss">childish</span>;
          <span class="w">diups</span>, <span class="gloss">deep</span>;
          <span class="w">dumbs</span>, <span class="gloss">dumb</span>;
          <span class="w">dwals</span>, <span class="gloss">foolish</span>;
          <span class="w">fagrs</span>, <span class="gloss">beautiful</span>;
          <span class="w">frōþs</span> (<span class="grm">gen.</span> <span class="w">frōdis</span>), <span class="gloss">wise</span>;
          <span class="w">fulgins</span>, <span class="gloss">hidden</span>;
          <span class="w">fulls</span>, <span class="gloss">full</span>;
          <span class="w">galeiks</span>, <span class="gloss">like</span>;
          <span class="w">gáurs</span>, <span class="gloss">sad</span>;
          <span class="w">gōþs</span> (<span class="grm">gen.</span> <span class="w">gōdis</span>), <span class="gloss">good</span>;
          <span class="w">grēdags</span>, <span class="gloss">hungry</span>;
          <span class="w">gulþeins</span>, <span class="gloss">golden</span>;
          <span class="w">háils</span>, <span class="gloss">whole</span>;
          <span class="w">halts</span>, <span class="gloss">lame</span>;
          <span class="w">handugs</span>, <span class="gloss">wise</span>;
          <span class="w">hlūtrs</span>, <span class="gloss">pure</span>;
          <span class="w">hulþs</span>, <span class="gloss">gracious</span>;
          <span class="w">ibns</span>, <span class="gloss">even</span>;
          <span class="pb" id="p106">
<a href="#p106">106</a></span>
          <span class="w">juggs</span>, <span class="gloss">young</span>;
          <span class="w">kalds</span>, <span class="gloss">cold</span>;
          <span class="w">laggs</span>, <span class="gloss">long</span>;
          <span class="w">lats</span>, <span class="gloss">slothful</span>;
          <span class="w">leitils</span>, <span class="gloss">little</span>;
          <span class="w">liufs</span> (<span class="grm">gen.</span> <span class="w">liubis</span>), <span class="gloss">dear</span>;
          <span class="w">mahts</span>, <span class="gloss">possible</span>;
          <span class="w">mahteigs</span>, <span class="gloss">mighty</span>;
          <span class="w">manags</span>, <span class="gloss">much</span>;
          <span class="w">mikils</span>, <span class="gloss">great</span>;
          <span class="w">mōdags</span>, <span class="gloss">angry</span>;
          <span class="w">raíhts</span>, <span class="gloss">right</span>;
          <span class="w">saþs</span> (<span class="grm">gen.</span> <span class="w">sadis</span>), <span class="gloss">full</span>;
          <span class="w">sineigs</span>, <span class="gloss">old</span>;
          <span class="w">siuks</span>, <span class="gloss">sick</span>;
          <span class="w">smals</span>, <span class="gloss">small</span>;
          <span class="w">snutrs</span>, <span class="gloss">wise</span>;
          <span class="w">swarts</span>, <span class="gloss">black</span>;
          <span class="w">swērs</span>, <span class="gloss">honoured</span>;
          <span class="w">swinþs</span>, <span class="gloss">strong</span>;
          <span class="w">tils</span>, <span class="gloss">fit</span>;
          <span class="w">ubils</span>, <span class="gloss">evil</span>;
          <span class="w">unweis</span>, <span class="gloss">unlearned</span>;
          <span class="w">waírps</span>, <span class="gloss">worthy</span>;
          <span class="w">weihs</span>, <span class="gloss">holy</span>.
        </p>
      
    
    
    
      <h3>ja-stems</h3>
    
      
        <p>
          <span class="section-label" id="s228"><a href="#s228">§ 228.</a></span>
          The <span class="c">ja</span>-stems are divided into two classes like the corresponding declension of nouns (<span class="ref">§ 183</span>):
          
            
              (1) <span class="c">ja</span>-stems with a short radical syllable, and those whose stems end in a vowel;
            
            
              (2) <span class="c">ja</span>-stems with a long stem-syllable.
            
          
          The latter only differ from the former in the singular.
          The nominal endings of (1) are the same as those of
          <span class="w">harjis</span> (<span class="ref">§ 184</span>),
          <span class="w">kuni</span> (<span class="ref">§ 186</span>),
          <span class="w">giba</span> (<span class="ref">§ 191</span>);
          and of (2)
          <span class="w">haírdeis</span> (<span class="ref">§ 184</span>),
          <span class="w">kuni</span> (<span class="ref">§ 186</span>),
          <span class="w">bandi</span> (<span class="ref">§ 193</span>).
        </p>

        <table>
          <tr> <td></td>           <td colspan="3"><span class="grm">Sing.</span></td>                                                                                               </tr>
          <tr> <td></td>           <td><span class="grm">Masc.</span></td>                                <td><span class="grm">Neut.</span></td>                       <td><span class="grm">Fem.</span></td>              </tr>
          <tr> <td><span class="grm">Nom.</span></td> <td>
<span class="w">midjis</span>, <span class="gloss">middle</span>
</td> <td>
<span class="w">midi</span>, <span class="w">midj<em>ata</em></span>
</td> <td><span class="w">midja</span></td>      </tr>
          <tr> <td><span class="grm">Acc.</span></td> <td><span class="w">midj<em>ana</em></span></td>              <td>
<span class="w">midi</span>, <span class="w">midj<em>ata</em></span>
</td> <td><span class="w">midja</span></td>      </tr>
          <tr> <td><span class="grm">Gen.</span></td> <td><span class="w">midjis</span></td>                        <td><span class="w">midjis</span></td>               <td><span class="w">midj<em>áizōs</em></span></td>  </tr>
          <tr> <td><span class="grm">Dat.</span></td> <td><span class="w">midj<em>amma</em></span></td>             <td><span class="w">midj<em>amma</em></span></td>             <td><span class="w">midjái</span></td>     </tr>
          <tr> <td></td>           <td colspan="3">Plur.</td>                                                                                               </tr>
          <tr> <td><span class="grm">Nom.</span></td>	<td><span class="w">midj<em>ái</em></span></td>               <td><span class="w">midja</span></td>                <td><span class="w">midjōs</span></td>     </tr>
          <tr> <td><span class="grm">Acc.</span></td> <td><span class="w">midjans</span></td>                       <td><span class="w">midja</span></td>                <td><span class="w">midjōs</span></td>     </tr>
          <tr> <td><span class="grm">Gen.</span></td> <td><span class="w">midj<em>áizē</em></span></td>             <td><span class="w">midj<em>áizē</em></span></td>             <td><span class="w">midj<em>áizō</em></span></td>   </tr>
          <tr> <td><span class="grm">Dat.</span></td> <td><span class="w">midj<em>áim</em></span></td>              <td><span class="w">midj<em>áim</em></span></td>              <td><span class="w">midj<em>áim</em></span></td>    </tr>
        </table>

      
    
      
        <p>
          <span class="section-label" id="s229"><a href="#s229">§ 229.</a></span>
          Like <span class="w">midjis</span> are declined
          <span class="w">aljis</span>, <span class="gloss">other</span>;
          <span class="w">gawiljis</span>, <span class="gloss">willing</span>;
          <span class="w">sunjis</span>, <span class="gloss">true</span>;
          <span class="w">unsibjis</span>, <span class="gloss">lawless</span>;
          <span class="w">fullatōjis</span>, <span class="gloss">perfect</span>;
          <span class="w">niujis</span>, <span class="gloss">new</span>;
          <span class="w">ubiltōjis</span>, <span class="gloss">evil-doing</span>.
          <span class="w">Frija-</span>, <span class="gloss">free</span>, has in the <span class="grm">nom. sing. masc.</span> <span class="w">freis</span> (§ 153).
        </p>
      
      <span class="pb" id="p107">
<a href="#p107">107</a></span>
      
        <p>
          <span class="section-label" id="s230"><a href="#s230">§ 230.</a></span>
        </p>

        <table>
          <tr> <td></td>           <td colspan="3"><span class="grm">Sing.</span></td>                                                                                                 </tr>
          <tr> <td></td>           <td><span class="grm">Masc.</span></td>                                <td><span class="grm">Neut.</span></td>                         <td><span class="grm">Fem.</span></td>              </tr>
          <tr> <td><span class="grm">Nom.</span></td> <td>
<span class="w">wilþeis</span>, <span class="gloss">wild</span>
</td>  <td>
<span class="w">wilþi</span>, <span class="w">wilþj<em>ata</em></span>
</td> <td><span class="w">wilþi</span></td>      </tr>
          <tr> <td><span class="grm">Acc.</span></td> <td><span class="w">wilþj<em>ana</em></span></td>                      <td>
<span class="w">wilþi</span>, <span class="w">wilþj<em>ata</em></span>
</td> <td><span class="w">wilþja</span></td>     </tr>
          <tr> <td><span class="grm">Gen.</span></td> <td><span class="w">wilþeis</span></td>                       <td>
<span class="w">wilþeis</span> (or <span class="m">-jis</span>?)</td>     <td><span class="w">wilþj<em>áizōs</em></span></td> </tr>
          <tr> <td><span class="grm">Dat.</span></td> <td><span class="w">wilþj<em>amma</em></span></td>                     <td><span class="w">wilþj<em>amma</em></span></td>              <td><span class="w">wilþjái</span></td>    </tr>
        </table>
    
        <div class="note">
          <p>
            <span class="note-label">Note.—</span>
            The <span class="grm">gen. sing.</span> of an adjective belonging to this class is not extant.
          </p>
        </div>
      

      
        <p>
          <span class="section-label" id="s231"><a href="#s231">§ 231.</a></span>
          Like <span class="w">wilþeis</span> are declined
          <span class="w">aírzeis</span>, <span class="gloss">astray</span>;
          <span class="w">alþeis</span>, <span class="gloss">old</span>;
          <span class="w">faírneis</span>, <span class="gloss">old</span>;
          <span class="w">wōþeis</span>, <span class="gloss">sweet</span>.
        </p>
      
    

    
      <h3>wa-stems</h3>
    
      
        <p>
          <span class="section-label" id="s232"><a href="#s232">§ 232.</a></span>
          The <span class="c">wa</span>-stems are declined like the pure <span class="c">a</span>-stems.
          Only a very few adjectives of this class are extant in <span class="lang">Gothic</span>:
          <span class="w">triggws</span>, <span class="gloss">true</span>;
          <span class="w">lasiws</span>, <span class="gloss">weak</span>, the regular form of which would be <span class="w">*lasius</span> (<span class="ref">§ 150</span>), occurs once only, and that in the <span class="grm">nom. sing. masc</span>.
          The <span class="grm">nom. singular</span> forms
          <span class="w">*qius</span>, <span class="gloss">alive</span>, <span class="grm">pl.</span> <span class="w">qiwái</span>;
          <span class="w">*fáus</span>, <span class="gloss">little</span>, <span class="grm">pl.</span> <span class="w">fawái</span>;
          <span class="w">*usskáus</span>, <span class="gloss">vigilant</span>, <span class="grm">pl.</span> <span class="w">usskawái</span>, do not occur.
          See <span class="ref">§§ 149, 150</span>.
          </p>
      
    

    
      <h3>i-stems</h3>
      
      
        <p>
          <span class="section-label" id="s233"><a href="#s233">§ 233.</a></span>
          With the exception of the <span class="grm">nom. sing. all genders</span>, the <span class="grm">acc. sing. neut.</span>, and the <span class="grm">gen. sing. masc. and neut.</span>, all the forms went over into the <span class="c">ja</span>-declension with the same endings as <span class="w">midjis</span> (<span class="ref">§ 228</span>).
          <span class="grm">Nom. sing.</span> <span class="w">hráins</span> like
          <span class="w">gasts</span> (<span class="ref">§ 196</span>),
          <span class="w">ansts</span> (<span class="ref">§ 198</span>);
          <span class="grm">gen. sing.</span> <span class="w">hráinis</span> like <span class="w">gastis</span>;
          <span class="grm">nom. acc. sing. neut.</span> <span class="w">hráin</span> from <span class="lang">prim. Germ.</span> <span class="w">*χraini</span>, <span class="abbr">cp.</span> <span class="lang">OE.</span> <span class="w">bryce</span> (<span class="grm">neut.</span>) from <span class="w">*bruki</span>, <span class="gloss">brittle</span>;
          <span class="lang">Gr.</span> <span class="w">ἴδρι</span>, <span class="gloss">skilful</span>.
          The <span class="grm">gen. sing. fem.</span> of an adjective of this class is not extant; nor is the <span class="m">-ata</span> form of the <span class="grm">nom. acc. sing. neuter</span>.
        </p>
        <span class="pb" id="p108">
<a href="#p108">108</a></span>
        <table>
          <tr> <td></td>           <td colspan="3"><span class="grm">Sing.</span></td>                                                                                         </tr>
          <tr> <td></td>           <td><span class="grm">Masc.</span></td>                     <td><span class="grm">Neut.</span></td>   <td><span class="grm">Fem.</span></td>                 </tr>
          <tr> <td><span class="grm">Nom.</span></td> <td>
<span class="w">hráins</span>, <span class="gloss">clean</span>
</td>  <td><span class="w">hráin</span></td>       <td><span class="w">hráins</span></td>        </tr>
          <tr> <td><span class="grm">Acc.</span></td> <td><span class="w">hráinj<em>ana</em></span></td>                     <td><span class="w">hráin</span></td>       <td><span class="w">hráinja</span></td>       </tr>
          <tr> <td><span class="grm">Gen.</span></td> <td><span class="w">hráinis</span></td>                       <td><span class="w">hráinis</span></td>     <td><span class="w">*hráinj<em>áizōs</em></span></td>  </tr>
          <tr> <td><span class="grm">Dat.</span></td> <td><span class="w">hráinj<em>amma</em></span></td>                    <td><span class="w">hráinj<em>amma</em></span></td>  <td><span class="w">hráinjái</span></td>      </tr>
          <tr> <td></td>           <td colspan="3"><span class="grm">Plur.</span></td>                                                                                         </tr>
          <tr> <td><span class="grm">Nom.</span></td>	<td><span class="w">hráinj<em>ái</em></span></td>                      <td><span class="w">hráinja</span></td>     <td><span class="w">hráinjōs</span></td>      </tr>
          <tr> <td><span class="grm">Acc.</span></td> <td><span class="w">hráinjans</span></td>                     <td><span class="w">hráinja</span></td>     <td><span class="w">hráinjōs</span></td>      </tr>
          <tr> <td><span class="grm">Gen.</span></td> <td><span class="w">hráinj<em>áizē</em></span></td>                    <td><span class="w">hráinj<em>áizē</em></span></td>  <td><span class="w">hráinj<em>áizō</em></span></td>    </tr>
          <tr> <td><span class="grm">Dat.</span></td> <td><span class="w">hráinj<em>áim</em></span></td>                     <td><span class="w">hráinj<em>áim</em></span></td>   <td><span class="w">hráinj<em>áim</em></span></td>     </tr>
        </table>
      

      
        <p>
          <span class="section-label" id="s234"><a href="#s234">§ 234.</a></span>
          Like <span class="w">hráins</span> are declined
          <span class="w">analáugns</span>, <span class="gloss">hidden</span>;
          <span class="w">anasiuns</span>, <span class="gloss">visible</span>;
          <span class="w">andanēms</span>, <span class="gloss">pleasant</span>;
          <span class="w">áuþs</span>, <span class="gloss">desert</span>;
          <span class="w">brūks</span>, <span class="gloss">useful</span>;
          <span class="w">gafáurs</span>, <span class="gloss">well-behaved</span>;
          <span class="w">gamáins</span>, <span class="gloss">common</span>;
          <span class="w">sēls</span>, <span class="gloss">kind</span>;
          <span class="w">skáuns</span>, <span class="gloss">beautiful</span>;
          <span class="w">skeirs</span>, <span class="gloss">clear</span>;
          <span class="w">suts</span> (? <span class="w">sūts</span>), <span class="gloss">sweet</span>;
          and a few others.
          </p>
      
    

    
      <h3>u-stems</h3>
    
      
        <p>
          <span class="section-label" id="s235"><a href="#s235">§ 235.</a></span>
          The <span class="c">u</span>-forms appear only in the <span class="grm">nom. sing.</span> of all genders and in the <span class="grm">acc. sing. neut.</span> and are like <span class="w">sunus</span> (<span class="ref">§ 202</span>), <span class="w">faíhu</span> (<span class="ref">§ 205</span>).
          The <span class="grm">gen. and dat. sing.</span> of all genders are wanting.
          The ending of the <span class="grm">gen. sing. masc. and neut.</span> would probably be <span class="m">-áus</span>;
          <span class="abbr">cp.</span> the adverbial <span class="grm">gen.</span> <span class="w">filáus</span> (<span class="ref">§ 205 note</span>).
          The <span class="grm">nom. acc. neut. pl.</span> are also wanting.
          All the other extant cases have passed over into the <span class="c">ja</span>-declension.
        </p>

        <table>
          <tr> <td></td>           <td colspan="3"><span class="grm">Sing.</span></td>                                                                                                 </tr>
          <tr> <td></td>           <td><span class="grm">Masc.</span></td>                              <td><span class="grm">Neut.</span></td>                          <td>
<span class="grm">Fem</span>.</td>               </tr>
          <tr> <td><span class="grm">Nom.</span></td> <td>
<span class="w">hardus</span>, <span class="gloss">hard</span>
</td> <td>
<span class="w">hardu</span>, <span class="w">hardj<em>ata</em></span>
</td>  <td><span class="w">hardus</span></td>      </tr>
          <tr> <td><span class="grm">Acc.</span></td> <td><span class="w">hardj<em>ana</em></span></td>                    <td>
<span class="w">hardu</span>, <span class="w">hardj<em>ata</em></span>
</td>  <td><span class="w">hardja</span></td>      </tr>
          <tr> <td><span class="grm">Gen.</span></td> <td><span class="w">*hardáus</span></td>                    <td><span class="w">*hardáus</span></td>                <td><span class="w">*hardj<em>áizōs</em></span></td> </tr>
          <tr> <td><span class="grm">Dat.</span></td> <td><span class="w">*hardj<em>amma</em></span></td>                  <td><span class="w">*hardj<em>amma</em></span></td>              <td><span class="w">*hardjái</span></td>    </tr>
          <span class="pb" id="p109">
<a href="#p109">109</a></span>
          <tr> <td></td>           <td colspan="3"><span class="grm">Plur.</span></td>                                                                                                 </tr>
          <tr> <td><span class="grm">Nom.</span></td>	<td><span class="w">hardj<em>ái</em></span></td>                     <td><span class="w">*hardja</span></td>                 <td><span class="w">hardjōs</span></td>     </tr>
          <tr> <td><span class="grm">Acc.</span></td> <td><span class="w">hardjans</span></td>                    <td><span class="w">*hardja</span></td>                 <td><span class="w">hardjōs</span></td>     </tr>
          <tr> <td><span class="grm">Gen.</span></td> <td><span class="w">hardj<em>áizē</em></span></td>                   <td><span class="w">hard<em>áizē</em></span></td>                <td><span class="w">hardj<em>áizō</em></span></td>   </tr>
          <tr> <td><span class="grm">Dat.</span></td> <td><span class="w">hardj<em>áim</em></span></td>                    <td><span class="w">hardj<em>áim</em></span></td>                <td><span class="w">hardj<em>áim</em></span></td>    </tr>
        </table>

      

      
        <p>
          <span class="section-label" id="s236"><a href="#s236">§ 236.</a></span>
          Like <span class="w">hardus</span> are declined the following adjectives:—
          <span class="w">aggwus</span>, <span class="gloss">narrow</span>;
          <span class="w">aglus</span>, <span class="gloss">difficult</span>;
          <span class="w">hnasqus</span>, <span class="gloss">soft</span>;
          <span class="w">kaúrus</span>, <span class="gloss">heavy</span>;
          <span class="w">láushandus</span>, <span class="gloss">empty-handed</span>;
          <span class="w">manwus</span>, <span class="gloss">ready</span>;
          <span class="w">qaírrus</span>, <span class="gloss">gentle</span>;
          <span class="w">seiþus</span>, <span class="gloss">late</span>;
          <span class="w">tulgus</span>, <span class="gloss">steadfast</span>;
          <span class="w">twalibwintrus</span>, <span class="gloss">twelve years old</span>;
          <span class="w">þaúrsus</span>, <span class="gloss">withered</span>;
          <span class="w">þlaqus</span>, <span class="gloss">soft</span>.
        </p>
      
    
  

  
    <h2>B. Weak Declension.</h2>

    
      <p>
        <span class="section-label" id="s237"><a href="#s237">§ 237.</a></span>
        The weak declension of adjectives agrees exactly with that of the three nouns
        <span class="w">hana</span> (<span class="ref">§ 207</span>),
        <span class="w">haírtō</span> (<span class="ref">§ 213</span>),
        and <span class="w">tuggō</span> (<span class="ref">§ 210</span>).
      </p>

      <table>
        <tr> <td></td>           <td colspan="3"><span class="grm">Sing.</span></td>                                                                                   </tr>
        <tr> <td></td>           <td><span class="grm">Masc.</span></td>                                <td><span class="grm">Neut.</span></td>            <td><span class="grm">Fem.</span></td>             </tr>
        <tr> <td><span class="grm">Nom.</span></td> <td>
<span class="w">blinda</span>, <span class="gloss">blind</span>
</td>  <td><span class="w">blindō</span></td>    <td><span class="w">blindō</span></td>    </tr>
        <tr> <td><span class="grm">Acc.</span></td> <td><span class="w">blindan</span></td>                       <td><span class="w">blindō</span></td>    <td><span class="w">blindōn</span></td>   </tr>
        <tr> <td><span class="grm">Gen.</span></td> <td><span class="w">blindins</span></td>                      <td><span class="w">blindins</span></td>  <td><span class="w">blindōns</span></td>  </tr>
        <tr> <td><span class="grm">Dat.</span></td> <td><span class="w">blindin</span></td>                       <td><span class="w">blindin</span></td>   <td><span class="w">blindōn</span></td>   </tr>
        <tr> <td></td>           <td colspan="3"><span class="grm">Plur.</span></td>                                                                                   </tr>
        <tr> <td><span class="grm">Nom.</span></td>	<td><span class="w">blindans</span></td>                      <td><span class="w">blindōna</span></td>  <td><span class="w">blindōns</span></td>  </tr>
        <tr> <td><span class="grm">Acc.</span></td> <td><span class="w">blindans</span></td>                      <td><span class="w">blindōna</span></td>  <td><span class="w">blindōns</span></td>  </tr>
        <tr> <td><span class="grm">Gen.</span></td> <td><span class="w">blindanē</span></td>                      <td><span class="w">blindanē</span></td>  <td><span class="w">blindōnō</span></td>  </tr>
        <tr> <td><span class="grm">Dat.</span></td> <td><span class="w">blindam</span></td>                       <td><span class="w">blindam</span></td>   <td><span class="w">blindōm</span></td>   </tr>
      </table>

    
    
    
      <p>
        <span class="section-label" id="s238"><a href="#s238">§ 238.</a></span>
        In the same manner are declined the weak forms of the <span class="c">ja</span>-stems.
        See <span class="ref">§ 153 note</span>.
        The <span class="c">i</span>- and <span class="c">u</span>-stems are also thus declined, but have the endings <span class="m">-ja</span>, <span class="m">-jō</span>, <span class="m">-jō</span> in the <span class="grm">nom. sing.</span> like the <span class="c">ja</span>-stems, thus:—
      </p>
      <span class="pb" id="p110">
<a href="#p110">110</a></span>

      
        <h3>ja-stems.</h3>

        <table>
          <tr> <td></td>           <td colspan="3"><span class="grm">Sing.</span></td>                                                                                       </tr>
          <tr> <td></td>           <td><span class="grm">Masc.</span></td>                            <td><span class="grm">Neut.</span></td>                <td><span class="grm">Fem.</span></td>                 </tr>
          <tr> <td><span class="grm">Nom.</span></td> <td>
<span class="w">niuja</span>, <span class="gloss">new</span>
</td> <td><span class="w">niujō</span></td>         <td><span class="w">niujō</span></td>         </tr>
          <tr> <td><span class="grm">Acc.</span></td> <td><span class="w">niujan</span></td>                    <td><span class="w">niujō</span></td>         <td><span class="w">niujōn</span></td>        </tr>
          <tr> <td></td>           <td><span class="abbr">&amp;c.</span></td>             <td><span class="abbr">&amp;c.</span></td> <td><span class="abbr">&amp;c.</span></td> </tr>
        </table>

        <table>
          <tr> <td></td>           <td colspan="3"><span class="grm">Sing.</span></td>                                                                                         </tr>
          <tr> <td></td>           <td><span class="grm">Masc.</span></td>                              <td><span class="grm">Neut.</span></td>                <td><span class="grm">Fem.</span></td>                 </tr>
          <tr> <td><span class="grm">Nom.</span></td> <td>
<span class="w">wilþja</span>, <span class="gloss">wild</span>
</td> <td><span class="w">wilþjō</span></td>        <td><span class="w">wilþjō</span></td>        </tr>
          <tr> <td><span class="grm">Acc.</span></td> <td><span class="w">wilþjan</span></td>                     <td><span class="w">wilþjō</span></td>        <td><span class="w">wilþjōn</span></td>       </tr>
          <tr> <td></td>           <td><span class="abbr">&amp;c.</span></td>               <td><span class="abbr">&amp;c.</span></td> <td><span class="abbr">&amp;c.</span></td> </tr>
        </table>

      

      
        <h3>i-stems.</h3>

        <table>
          <tr> <td></td>           <td colspan="3"><span class="grm">Sing.</span></td>                                                                                           </tr>
          <tr> <td></td>           <td><span class="grm">Masc.</span></td>                                <td><span class="grm">Neut.</span></td>                <td><span class="grm">Fem.</span></td>                 </tr>
          <tr> <td><span class="grm">Nom.</span></td> <td>
<span class="w">hráinja</span>, <span class="gloss">clean</span>
</td> <td><span class="w">hráinjō</span></td>       <td><span class="w">hráinjō</span></td>       </tr>
          <tr> <td><span class="grm">Acc.</span></td> <td><span class="w">hráinjan</span></td>                      <td><span class="w">hráinjō</span></td>       <td><span class="w">hráinjōn</span></td>      </tr>
          <tr> <td></td>           <td><span class="abbr">&amp;c.</span></td>                 <td><span class="abbr">&amp;c.</span></td> <td><span class="abbr">&amp;c.</span></td> </tr>
        </table>
      
  
      
        <h3>u-stems.</h3>

        <table>
          <tr> <td></td>           <td colspan="3"><span class="grm">Sing.</span></td>                                                                                         </tr>
          <tr> <td></td>           <td><span class="grm">Masc.</span></td>                              <td><span class="grm">Neut.</span></td>                <td><span class="grm">Fem.</span></td>                 </tr>
          <tr> <td><span class="grm">Nom.</span></td> <td>
<span class="w">hardja</span>, <span class="gloss">hard</span>
</td> <td><span class="w">hardjō</span></td>        <td><span class="w">hardjō</span></td>        </tr>
          <tr> <td><span class="grm">Acc.</span></td> <td><span class="w">hardjan</span></td>                     <td><span class="w">hardjō</span></td>        <td><span class="w">hardjōn</span></td>       </tr>
          <tr> <td></td>           <td><span class="abbr">&amp;c.</span></td>               <td><span class="abbr">&amp;c.</span></td> <td><span class="abbr">&amp;c.</span></td> </tr>
        </table>
      

    
  

  
    <h2>C. Declension of Participles.</h2>

    
      <p>
        <span class="section-label" id="s239"><a href="#s239">§ 239.</a></span>
        In the parent language the stem of the present participle ended in <span class="m">-nt</span>, as in <span class="lang">Lat.</span> <span class="m">ferent-</span>, <span class="grm">Gr.</span> <span class="m">φέροντ-</span>, <span class="gloss">bearing</span>.

        The <span class="grm">masc. and neut.</span> were originally declined like consonant stems (<span class="ref">§ 217</span>), and the <span class="grm">fem.</span> like <span class="w">bandi</span> (<span class="ref">§ 193</span>).

        This original distinction was not preserved either in <span class="lang">Gothic</span> or the <span class="lang">West Germanic languages</span>.

        In <span class="lang">Gothic</span> the present participle came to have only weak forms except in the <span class="grm">masc. nom. sing.</span> <span class="w">nimands</span> (<span class="ref">§ 217</span>) beside <span class="w">nimanda</span>.
        <span class="pb" id="p111">
<a href="#p111">111</a></span>
        
        In other respects it is always declined weak like the three nouns
        <span class="w">hana</span> (<span class="ref">§ 207</span>),
        <span class="w">haírtō</span> (<span class="ref">§ 213</span>),
        <span class="w">managei</span> (<span class="ref">§ 210</span>).
        
        The reason why the <span class="grm">fem.</span> is declined like <span class="w">managei</span> and not like <span class="w">tuggō</span> is owing to the fact that the original ending of the <span class="grm">nom.</span> was <span class="m">-ī</span> (<span class="ref">§§ 193, 210</span>).

        In the <span class="lang">West Germanic languages</span> the <span class="grm">masc. and neut.</span> went over into the <span class="c">ja</span>-declension after the analogy of the feminine, and then the <span class="grm">pres. participle</span> came to be declined like an ordinary adjective according to both the strong and the weak declension.
      </p>

      <table>
        <tr> <td></td>           <td colspan="3"><span class="grm">Sing.</span></td>                                                                                                       </tr>
        <tr> <td></td>           <td><span class="grm">Masc.</span></td>                                                  <td><span class="grm">Neut.</span></td>            <td><span class="grm">Fem.</span></td>               </tr>
        <tr> <td><span class="grm">Nom.</span></td> <td>
<span class="w">nimands</span>, <span class="w">nimanda</span>, <span class="gloss">taking</span>
</td>  <td><span class="w">nimandō</span></td>   <td><span class="w">nimandei</span></td>    </tr>
        <tr> <td><span class="grm">Acc.</span></td> <td><span class="w">nimandan</span></td>                                        <td><span class="w">nimandō</span></td>   <td><span class="w">nimandein</span></td>   </tr>
        <tr> <td><span class="grm">Gen.</span></td> <td><span class="w">nimandins</span></td>                                       <td><span class="w">nimandins</span></td> <td><span class="w">nimandeins</span></td>  </tr>
        <tr> <td><span class="grm">Dat.</span></td> <td><span class="w">nimandin</span></td>                                        <td><span class="w">nimandin</span></td>  <td><span class="w">nimandein</span></td>   </tr>
        <tr> <td></td>           <td colspan="3"><span class="grm">Plur.</span></td>                                                                                   </tr>
        <tr> <td><span class="grm">Nom.</span></td>	<td><span class="w">nimandans</span></td>                                       <td><span class="w">nimandōna</span></td> <td><span class="w">nimandeins</span></td>  </tr>
        <tr> <td><span class="grm">Acc.</span></td> <td><span class="w">nimandans</span></td>                                       <td><span class="w">nimandōna</span></td> <td><span class="w">nimandeins</span></td>  </tr>
        <tr> <td><span class="grm">Gen.</span></td> <td><span class="w">nimandanē</span></td>                                       <td><span class="w">nimandanē</span></td> <td><span class="w">nimandeinō</span></td>  </tr>
        <tr> <td><span class="grm">Dat.</span></td> <td><span class="w">nimandam</span></td>                                        <td><span class="w">nimandam</span></td>  <td><span class="w">nimandeim</span></td>   </tr>
      </table>
    

    
      <p>
        <span class="section-label" id="s240"><a href="#s240">§ 240.</a></span>
        The past participle has both the strong and the weak declension.
        In the former case it is declined like <span class="w">blinds</span> (<span class="ref">§ 226</span>), and in the latter like <span class="w">blinda</span> (<span class="ref">§ 237</span>).
      </p>
    
    
    
      <h3>Strong.</h3>

      
        <p>
          <span class="section-label" id="s241"><a href="#s241">§ 241.</a></span>
        </p>
  
        <table>
          <tr> <td></td>           <td colspan="3"><span class="grm">Sing.</span></td>                                                                                                     </tr>
          <tr> <td></td>           <td><span class="grm">Masc.</span></td>                                <td><span class="grm">Neut.</span></td>                          <td><span class="grm">Fem.</span></td>                 </tr>
          <tr> <td><span class="grm">Nom.</span></td> <td>
<span class="w">numans</span>, <span class="gloss">taken</span>
</td>  <td>
<span class="w">numan</span>, <span class="w">numanata</span>
</td>  <td><span class="w">numana</span></td>        </tr>
          <tr> <td><span class="grm">Acc.</span></td> <td><span class="w">numanana</span></td>                      <td>
<span class="w">numan</span>, <span class="w">numanata</span>
</td>  <td><span class="w">numana</span></td>        </tr>
          <tr> <td></td>           <td><span class="abbr">&amp;c.</span></td>                 <td><span class="abbr">&amp;c.</span></td>           <td><span class="abbr">&amp;c.</span></td> </tr>
        </table>
  
        <p>
          In the same manner are declined the past participles of weak verbs, as
          <span class="w">nasiþs</span>, <span class="gloss">saved</span>, <span class="grm">acc.</span> <span class="w">nasidana</span>;
          <span class="w">salbōþs</span>, <span class="gloss">anointed</span>, <span class="grm">acc.</span> <span class="w">salbōdana</span>, <span class="abbr">&amp;c.</span>
          On the interchange of <span class="c">þ</span> and <span class="c">d</span> see <span class="ref">§ 173</span>.
        </p>
      
    
    <span class="pb" id="p112">
<a href="#p112">112</a></span>
    
      <h3>Weak.</h3>
      
        <p>
          <span class="section-label" id="s242"><a href="#s242">§ 242.</a></span>
        </p>
  
        <table>
          <tr> <td></td>                                         <td colspan="3"><span class="grm">Sing.</span></td>                                                                           </tr>
          <tr> <td></td>                                         <td><span class="grm">Masc.</span></td>                <td><span class="grm">Neut.</span></td>                <td><span class="grm">Fem.</span></td>                 </tr>
          <tr> <td rowspan="2" class="right-bracket">Nom.</td> <td><span class="w">numana</span></td>        <td><span class="w">numanō</span></td>        <td><span class="w">numanō</span></td>        </tr>
          <tr>                                                 <td><span class="w">nasida</span></td>        <td><span class="w">nasidō</span></td>        <td><span class="w">nasidō</span></td>        </tr>
          <tr> <td rowspan="2" class="right-bracket">Acc.</td> <td><span class="w">numanan</span></td>       <td><span class="w">numanō</span></td>        <td><span class="w">numanōn</span></td>       </tr>
          <tr>                                                 <td><span class="w">nasidan</span></td>       <td><span class="w">nasidō</span></td>        <td><span class="w">nasidōn</span></td>       </tr>
          <tr> <td></td>                                         <td><span class="abbr">&amp;c.</span></td> <td><span class="abbr">&amp;c.</span></td> <td><span class="abbr">&amp;c.</span></td> </tr>
        </table>
      
    
  

  
    <h2>D. The Comparison of Adjectives.</h2>

    
      <h3>1. The Comparative Degree.</h3>
    
      
        <p>
          <span class="section-label" id="s243"><a href="#s243">§ 243.</a></span>
          The <span class="lang">Indg.</span> parent language had several suffixes by means of which the comparative degree was formed.
          But in the individual branches of the parent language one of the suffixes generally became more productive than the rest, and in the course of time came to be the principal one from which the comparative was formed, the other suffixes only being preserved in isolated forms.
          The only <span class="lang">Indg.</span> comparative suffix which remained productive in the <span class="lang">Germanic</span> languages is <span class="m">-is-</span>, which became <span class="m">-iz-</span> (=<span class="lang">Goth.</span> <span class="m">-iz-</span>, <span class="lang">OHG.</span> <span class="m">-ir-</span>, <span class="lang">OE.</span> <span class="m">-r-</span>) in <span class="lang">prim. Germanic</span> by Verner’s law (<span class="ref">§ 136</span>).

          To this suffix was added in <span class="lang">prim. Germanic</span>, or probably in the pre-Germanic period, the formative suffix <span class="m">-en-</span>, <span class="m">-on-</span>, as in
          <span class="lang">Gr.</span> <span class="w">ἡδίων</span> from <span class="w">*σϝᾱδίσων</span>, <span class="grm">gen.</span> <span class="w">ἡδίονος</span> = <span class="lang">Goth.</span> <span class="w">sū̌tiza</span>, <span class="grm">gen.</span> <span class="w">sū̌tizins</span>, <span class="lang">OHG.</span> <span class="w">suoȥiro</span>, <span class="grm">gen.</span> <span class="w">suoȥ-iren</span>, <span class="lang">OE.</span> <span class="w">swētra</span>, <span class="gloss">sweeter</span>, <span class="grm">gen.</span> <span class="w">swētran</span>.

          This explains why the comparative is declined weak in the oldest periods of the <span class="lang">Germanic</span> languages.

          In <span class="lang">Gothic</span> it is declined like the present participle (<span class="ref">§ 239</span>), except that the <span class="grm">nom. sing. masc.</span> is always weak.

          Beside the suffix <span class="m">-iz-</span> there was also in <span class="lang">prim. Germanic</span> a suffix <span class="m">-ōz-</span> (<span class="lang">Goth.</span> <span class="m">-ōz-</span>, <span class="lang">OHG.</span> <span class="m">-ōr-</span>, <span class="lang">OE.</span> <span class="m">-r-</span>) which did not exist in <span class="lang">Indo-Germanic</span>.

          This suffix is a special <span class="lang">Germanic</span> new formation, and arose from the comparative of adverbs whose positive originally ended in<span class="pb" id="p113">
<a href="#p113">113</a></span><span class="m">-ō̃</span> = <span class="lang">Indg.</span> ablative ending <span class="m">-ō̃d</span> (<span class="ref">§ 89</span>).

          And then at a later period it became extended to adjectives.

          In <span class="lang">Gothic</span> the <span class="c">ja</span>-stems, <span class="c">i</span>-stems, and <span class="c">u</span>-stems take the suffix <span class="m">-iz-</span>;
          pure <span class="c">a</span>-stems sometimes take the one, sometimes the other suffix, thus:—
        </p>

        <table>
          <tr> <td>Positive.</td>                            <td>Comparative.</td>                           </tr>	
          <tr> <td>
<span class="w">manags</span>, <span class="gloss">great</span>
</td>  <td><span class="w">managiza</span></td>                        </tr>
          <tr> <td>
<span class="w">juggs</span>, <span class="gloss">young</span>
</td>   <td>
<span class="w">jūhiza</span> (<span class="ref">§§ 62, 137</span>)</td>  </tr>
          <tr> <td>
<span class="w">swinþs</span>, <span class="gloss">strong</span>
</td> <td><span class="w">swinþōza</span></td>                        </tr>
          <tr> <td>
<span class="w">alþeis</span>, <span class="gloss">old</span>
</td>    <td><span class="w">alþiza</span></td>                          </tr>
          <tr> <td>
<span class="w">sū̌ts</span>, <span class="gloss">sweet</span>
</td>    <td><span class="w">sū̌tiza</span></td>                          </tr>
          <tr> <td>
<span class="w">hardus</span>, <span class="gloss">hard</span>
</td>   <td><span class="w">hardiza</span></td>                         </tr>
        </table>
      
    

    
      <h3>2. The Superlative Degree.</h3>
    
      
        <p>
          <span class="section-label" id="s244"><a href="#s244">§ 244.</a></span>
          The superlative, like the comparative degree, was formed in the <span class="lang">Indg.</span> parent language by means of several suffixes.

          But in the individual branches of the parent language one of the suffixes generally became more productive than the rest, and in the course of time came to be the principal one from which the superlative degree was formed, the other suffixes only being preserved in isolated forms.

          The only superlative suffix which remained productive in the <span class="lang">Germanic</span> languages is <span class="m">-to-</span> in the combination <span class="m">-isto-</span>, formed by adding the original superlative suffix <span class="m">-to-</span> to the comparative suffix <span class="m">-is-</span>, as in <span class="lang">Sanskrit</span> and <span class="lang">Greek</span>,
          as <span class="lang">Gr.</span> <span class="w">ἥδιστος</span> = <span class="lang">Goth.</span> <span class="w">sū̌tists</span>, <span class="lang">OHG.</span> <span class="w">suoȥisto</span>, <span class="lang">OE.</span> <span class="w">swētest(a)</span>, <span class="gloss">sweetest</span>.

          The simple superlative suffix <span class="m">-to-</span> has been preserved in <span class="lang">Gr.</span>, <span class="lang">Lat.</span>, and the <span class="lang">Germanic</span> languages in the formation of the ordinal numerals, as <span class="lang">Gr.</span> <span class="w">ἕκτος</span>, <span class="lang">Lat.</span> <span class="w">sextus</span>, <span class="lang">Goth.</span> <span class="w">saíhsta</span>, <span class="lang">OHG.</span> <span class="w">sehsto</span>, <span class="lang">OE.</span> <span class="w">siexta</span>, <span class="gloss">sixth</span>.

          The <span class="lang">Germanic</span> suffix <span class="m">-ōst-</span> was a new formation like <span class="m">-ōz-</span> in the comparative.

          In <span class="lang">Gothic</span> the rule seems to have been that adjectives which had <span class="m">-iz-</span> in the comparative had <span class="m">-ist-</span> in the superlative,
          and those<span class="pb" id="p114">
<a href="#p114">114</a></span>which had <span class="m">-ōz-</span> in the comparative had <span class="m">-ōst-</span> in the superlative;
          but there are not sufficient examples of the comparative and superlative of the same adjective extant to enable us to establish the rule with certainty.

          The superlative has both the strong and weak declension.

          In the former case it is declined like <span class="w">blinds</span> (<span class="ref">§ 226</span>), except that the <span class="grm">neut. nom. acc. sing.</span> in <span class="m">-ata</span> does not occur, and perhaps was not in use;
          and in the latter case like <span class="w">blinda</span> (<span class="ref">§ 237</span>).

          Examples of the superlative are
          <span class="w">armōsts</span>, <span class="gloss">poorest</span>;
          <span class="w">háuhists</span>, <span class="gloss">highest</span>;
          <span class="w">managists</span>, <span class="gloss">greatest</span>.
        </p>
      
    
    
    
      <h3>3. Irregular Comparison</h3>
    
      
        <p>
          <span class="section-label" id="s245"><a href="#s245">§ 245.</a></span>
          The following adjectives form their comparative and superlative from a different root or stem than the positive:—
        </p>

        <table>
          <tr> <td><span class="grm">Pos.</span></td>                                                             <td><span class="grm">Comp.</span></td>            <td><span class="grm">Superl.</span></td>          </tr>	
          <tr> <td>
<span class="w">gōþs</span> (<span class="grm">gen.</span> <span class="w">gōdis</span>), <span class="gloss">good</span>
</td>  <td><span class="w">batiza</span></td>    <td><span class="w">batists</span></td>   </tr>
          <tr> <td>
<span class="w">leitils</span>, <span class="gloss">little</span>
</td>                            <td><span class="w">minniza</span></td>   <td><span class="w">minnists</span></td>  </tr>
          <tr> <td>
<span class="w">mikils</span>, <span class="gloss">great</span>
</td>                              <td><span class="w">máiza</span></td>     <td><span class="w">máists</span></td>    </tr>
          <tr> <td>
<span class="w">sineigs</span>, <span class="gloss">old</span>
</td>                               <td>wanting</td>          <td><span class="w">sinista</span></td>   </tr>
          <tr> <td>
<span class="w">ubils</span>, <span class="gloss">evil</span>
</td>                                <td><span class="w">waírsiza</span></td>  <td>wanting</td>          </tr>
        </table>

        <div class="note">
          <p>
            <span class="note-label">Note.—</span>
            <span class="w">sinista</span> is used as the translation of <span class="lang">Gr.</span> <span class="w">πρεσβύτερος</span>, <span class="gloss">elder</span>, <span class="w">þái sinistans</span>, <span class="gloss">the elders</span>.
          </p>
        </div>
      

      
        <p>
          <span class="section-label" id="s246"><a href="#s246">§ 246.</a></span>
          There are six superlative forms ending in <span class="m">-ma</span>, <span class="m">-tuma</span>, <span class="m">-duma</span> which were formed from adverbial stems with the <span class="lang">Germanic</span> superlative suffixes <span class="m">-um-</span>, <span class="m">-tum-</span>, <span class="m">-đum-</span>, <span class="abbr">cp.</span> <span class="lang">Lat.</span> <span class="w">optimus</span>, <span class="gloss">best</span>;
          <span class="w">intimus</span> from <span class="w">*entemos</span>, <span class="gloss">inmost</span> = <span class="lang">Indg.</span> <span class="w">*en-tmos</span> with vocalic <span class="c">m</span> (<span class="ref">§ 53</span>).
          On the <span class="c">-t-</span> beside <span class="c">đ</span> see <span class="ref">§§ 128 note 2, 136</span>.
          The forms are:
          <span class="w">aúhuma</span>, <span class="gloss">higher</span>;
          <span class="w">fruma</span>, <span class="gloss">the former, prior, first</span>;
          <span class="w">innuma</span>, <span class="gloss">the inner, innermost</span>;
          <span class="w">aftuma</span>, <span class="gloss">the following, next, posterus</span>;
          <span class="w">iftuma</span>, <span class="gloss">the following, next</span>;
          <span class="w">hleiduma</span>, <span class="gloss">the left</span>,
          which are all declined weak like <span class="w">hana</span> (<span class="ref">§ 207</span>), <span class="w">haírtō</span> (<span class="ref">§ 213</span>), <span class="w">managei</span> (<span class="ref">§ 210</span>).

          These came to have a comparative meaning in <span class="lang">Gothic</span>,<span class="pb" id="p115">
<a href="#p115">115</a></span>and then to <span class="w">aúhuma</span>, <span class="w">aftuma</span>, and <span class="w">fruma</span> new superlatives <span class="w">aúhumists</span> (<span class="w">aúhmists</span>), <span class="gloss">highest</span>;
          <span class="w">aftumists</span>, <span class="gloss">last, aftermost</span>, <span class="w">frumists</span>, <span class="gloss">first</span>, were formed;
          and similarly <span class="w">hindumists</span>, <span class="gloss">hindmost</span>, <span class="w">spēdumists</span>, <span class="gloss">last</span>, from <span class="w">*hinduma</span>, <span class="w">*spēduma</span>.
        </p>
      
    
  

  
    <h2>Numerals.</h2>

    
      <h3>1. Cardinals.</h3>
    
      
        <p>
          <span class="section-label" id="s247"><a href="#s247">§ 247.</a></span>
          The extant cardinal numerals are:—
          
          <span class="w">áins</span>, <span class="gloss">one</span>;
          <span class="w">twái</span>, <span class="gloss">two</span>;
          <span class="w">þrija</span> (<span class="grm">neut.</span>), <span class="gloss">three</span>;
          <span class="w">fidwōr</span>, <span class="gloss">four</span>;
          <span class="w">fimf</span>, <span class="gloss">five</span>;
          <span class="w">saíhs</span>, <span class="gloss">six</span>;
          <span class="w">sibun</span>, <span class="gloss">seven</span>;
          <span class="w">ahtáu</span>, <span class="gloss">eight</span>;
          <span class="w">niun</span>, <span class="gloss">nine</span>;
          <span class="w">taíhun</span>, <span class="gloss">ten</span>;
          <span class="w">*áinlif</span> (but <span class="grm">dat.</span> <span class="w">áinlibim</span>), <span class="gloss">eleven</span>;
          <span class="w">twalif</span> (<span class="grm">dat.</span> <span class="w">twalibim</span>), <span class="gloss">twelve</span>;
          <span class="w">fidwōrtaíhun</span>, <span class="gloss">fourteen</span>;
          <span class="w">fimftaíhun</span>, <span class="gloss">fifteen</span>;
          <span class="phr">twái tigjus</span>, <span class="gloss">twenty</span>;
          <span class="phr">*þreis tigjus</span> (but <span class="grm">acc.</span> <span class="phr">þrins tiguns</span>), <span class="gloss">thirty</span>;
          <span class="phr">fidwōr tigjus</span>, <span class="gloss">forty</span>;
          <span class="phr">fimf tigjus</span>, <span class="gloss">fifty</span>;
          <span class="phr">saíhs tigjus</span>, <span class="gloss">sixty</span>;
          <span class="w">sibuntēhund</span>, <span class="gloss">seventy</span>;
          <span class="w">ahtáutēhund</span>, <span class="gloss">eighty</span>;
          <span class="w">niuntēhund</span> (<span class="grm">gen.</span> <span class="w">niuntēhundis</span>), <span class="gloss">ninety</span>;
          <span class="w">taíhuntēhund</span> (<span class="w">taíhuntaíhund</span>), <span class="gloss">hundred</span>;
          <span class="phr">twa hunda</span>, <span class="gloss">two hundred</span>;
          <span class="phr">þrija hunda</span>, <span class="gloss">three hundred</span>;
          <span class="phr">fimf hunda</span>, <span class="gloss">five hundred</span>;
          <span class="phr">niun hunda</span>, <span class="gloss">nine hundred</span>;
          <span class="w">þūsundi</span>, <span class="gloss">thousand</span>;
          <span class="phr">twōs þūsndjōs</span>, <span class="gloss">two thousand</span>;
          <span class="c">·g·</span> (= <span class="w">*þreis</span>, see <span class="ref">§ 2</span>) <span class="w">þūsundjōs</span>, <span class="gloss">three thousand</span>;
          <span class="phr">fidwōr þūsundjōs</span>, <span class="gloss">four thousand</span>;
          <span class="phr">fimf þūsundjōs</span>, <span class="gloss">five thousand</span>;
          and the datives <span class="phr">miþ taíhun þūsundjōm</span>, <span class="gloss">with ten thousand</span>;
          <span class="phr">miþ twáim tigum þūsundjō</span>, <span class="gloss">with twenty thousand</span>.
          See <span class="ref">§ 2</span>.
        </p>

        <p>
          The final <span class="m">-n</span> in <span class="w">sibun</span>, <span class="w">niun</span>, <span class="w">taíhun</span> = <span class="lang">prim. Germ.</span> <span class="w">*sebun</span>, older <span class="m">-um</span>, <span class="w">*newun</span> (<span class="lang">Indg.</span> <span class="w">*newn</span> with vocalic <span class="c">n</span>), <span class="w">*tehun</span>, older <span class="m">-um</span> (<span class="ref">§ 87</span>), was either due to the inflected forms (<span class="ref">§ 252</span>) or else to the influence of the ordinals (<span class="ref">§ 253</span>) as in <span class="lang">OS.</span> and <span class="lang">OHG.</span> <span class="w">*áinlif</span> and <span class="w">twalif</span> originally meant something like <span class="gloss">(ten and) one left over</span>, <span class="gloss">(ten and) two left over</span>, <span class="abbr">cp.</span> <span class="lang">Lithuanian</span> <span class="w">vënů́lika</span>, <span class="gloss">eleven</span>, <span class="w">dvýlika</span>, <span class="gloss">twelve</span>, <span class="abbr">&amp;c.</span>, where <span class="lang">Goth.</span> <span class="m">-lif</span> and <span class="lang">Lith.</span> <span class="m">-lika</span> are from <span class="m">*liq-</span>, the weak form of the <span class="lang">Indg.</span> root <span class="m">leiq-</span>, <span class="gloss">to leave</span>, and are ultimately related to <span class="lang">Goth.</span> <span class="w">leiƕan</span>, <span class="gloss">to lend</span>, <span class="lang">Gr.</span> <span class="w">λείπω</span>, <span class="lang">Lat.</span> <span class="w">linquō</span>, <span class="gloss">I leave</span>.

          The<span class="pb" id="p116">
<a href="#p116">116</a></span>assimilation of <span class="m">*-lih</span> to <span class="m">-lif</span> first took place in <span class="w">twalif</span> because of the preceding labial (<span class="ref">§ 134 note</span>), and then, at a later period, the <span class="m">-lif</span> was extended to <span class="w">*áinlif</span> (<span class="abbr">cp.</span> <span class="grm">dat.</span> <span class="w">áinlibim</span>) for older <span class="w">*áinlih</span>.

          13 to 19 were formed by the simple ordinals plus <span class="w">taíhun</span>, but of these only <span class="w">fidwōrtaíhun</span> and <span class="w">fimftaíhun</span> are extant.
        </p>

        <p>
          The decades 20 to 60 were formed in <span class="lang">prim. Germanic</span> from the units 2 to 6 and the abstract noun <span class="m">*teȝunđʹ-</span> = <span class="lang">Indg.</span> <span class="m">*dekmtʹ-</span>, <span class="gloss">decade</span>, whence the <span class="lang">Goth.</span> stem-form <span class="m">tigu-</span> which went over into the <span class="c">u</span>-declension with a plural <span class="w">tigjus</span>, as <span class="grm">nom.</span> <span class="phr">twái tigjus</span>, <span class="gloss">twenty</span>, <span class="grm">dat.</span> <span class="phr">twáim tigum</span>.
          <span class="lang">Prim. Germanic</span> <span class="m">*teȝunđʹ-</span> is a derivative of <span class="lang">prim. Germanic</span> <span class="m">*teχun-</span> (= <span class="lang">Indg.</span> <span class="w">*dékm</span>, <span class="lang">Gr.</span> <span class="w">δέκα</span>, <span class="lang">Lat.</span> <span class="w">decem</span>, <span class="lang">Goth.</span> <span class="w">taíhun</span>) with change of <span class="c">χ</span> to <span class="c">ȝ</span> by Verner’s law (<span class="ref">§ 136</span>) and the loss of the final consonants (<span class="ref">§ 87</span>).

          These numerals govern the <span class="grm">gen.</span> case.
          
          The existing <span class="grm">acc. gen. dat.</span> forms are:—
          <span class="grm">acc.</span> <span class="phr">þrins tiguns</span>, <span class="phr">fidwōr tiguns</span>, <span class="phr">fimf tignus</span>;
          <span class="grm">gen.</span> <span class="phr">þrijē tigiwē</span>;
          <span class="grm">dat.</span> <span class="phr">twáim tigum</span>, <span class="phr">saíhs tigum</span>.

          The formation of the numerals 70–100 is difficult to explain;
          for an account of the various explanations hitherto proposed, see
          
          Osthoff-Brugmann’s
          Morphologische Untersuchungen,
          v. pp. 11–17.
          
          The numerals 200, 300, 500, 900 are formed from the units and the <span class="grm">neut.</span> noun <span class="w">hund</span> (= <span class="lang">Gr.</span> <span class="w">ἑ-κατόν</span>, <span class="lang">Lat.</span> <span class="w">centum</span>), <span class="gloss">hundred</span>, which is declined like <span class="w">waúrd</span> (<span class="ref">§ 181</span>).
          They govern the <span class="grm">gen.</span> case.
          The only existing inflected forms of the oblique cases are:
          <span class="grm">dat.</span> <span class="phr">twáim hundam</span>, <span class="phr">fimf hundam</span>;
          <span class="w">þūsundi</span> is a <span class="grm">fem.</span> noun, declined like <span class="w">bandi</span> (<span class="ref">§ 193</span>), and governs the <span class="grm">gen.</span> case.
          The examples of the oblique cases are:
          <span class="grm">dat.</span> <span class="phr">fidwōr þūsundjōm</span>, <span class="phr">fimf þūsundjōm</span>, and those given on <span class="ref">p. 115</span>.
        </p>
      
    
      
        <p>
          <span class="section-label" id="s248"><a href="#s248">§ 248.</a></span>
          
          The first three cardinal numerals are declinable in all cases and genders.
        </p>
      
    
      
        <p>
          <span class="section-label" id="s249"><a href="#s249">§ 249.</a></span>
          
          (1)
          <span class="w">áins</span>, <span class="grm">neut.</span> <span class="w">áin</span>, <span class="w">áinata</span>, <span class="grm">fem.</span> <span class="w">áina</span>, is always strong and is declined like <span class="w">blinds</span> (<span class="ref">§ 226</span>).
          Plural forms meaning <span class="gloss">only, alone</span> also occur.
        </p>
      
      <span class="pb" id="p117">
<a href="#p117">117</a></span>
      
        <p>
          <span class="section-label" id="s250"><a href="#s250">§ 250.</a></span> (2)
        </p>

        <table>
          <tr> <td></td>           <td><span class="grm">Masc.</span></td>    <td><span class="grm">Neut.</span></td>    <td><span class="grm">Fem.</span></td>   </tr>
          <tr> <td><span class="grm">Nom.</span></td> <td><span class="w">twái</span></td>     <td><span class="w">twa</span></td>      <td><span class="w">twōs</span></td>  </tr>
          <tr> <td><span class="grm">Acc.</span></td> <td><span class="w">twans</span></td>    <td><span class="w">twa</span></td>      <td><span class="w">twōs</span></td>  </tr>
          <tr> <td><span class="grm">Gen.</span></td> <td><span class="w">twaddjē</span></td>  <td><span class="w">twaddjē</span></td>  <td>—</td>            </tr>
          <tr> <td><span class="grm">Dat.</span></td> <td><span class="w">twáim</span></td>    <td><span class="w">twáim</span></td>    <td><span class="w">twáim</span></td> </tr>
        </table>
      
    
      
        <p>
          <span class="section-label" id="s251"><a href="#s251">§ 251.</a></span> (3)
        </p>

        <table>
          <tr> <td></td>           <td><span class="grm">Masc.</span></td>  <td><span class="grm">Neut.</span></td>  <td><span class="grm">Fem.</span></td>   </tr>
          <tr> <td><span class="grm">Nom.</span></td> <td><span class="w">*þreis</span></td> <td><span class="w">þrija</span></td>  <td><span class="w">*þreis</span></td>  </tr>
          <tr> <td><span class="grm">Acc.</span></td> <td><span class="w">þrins</span></td>  <td><span class="w">þrija</span></td>  <td><span class="w">þrins</span></td>   </tr>
          <tr> <td><span class="grm">Gen.</span></td> <td><span class="w">þrijē</span></td>  <td><span class="w">þrijē</span></td>  <td>—</td>              </tr>
          <tr> <td><span class="grm">Dat.</span></td> <td><span class="w">þrim</span></td>   <td><span class="w">þrim</span></td>   <td>—</td>              </tr>
        </table>
      
    
      
        <p>
          <span class="section-label" id="s252"><a href="#s252">§ 252.</a></span>

          The cardinal numerals 4–15 usually remain uninflected;
          when inflected they follow the <span class="c">i</span>-declension (<span class="ref">§ 196</span>), forming their <span class="grm">dat.</span> in <span class="m">-im</span> and <span class="grm">gen.</span> in <span class="m">-ē</span>;
          the existing examples are <span class="grm">dat.</span> <span class="w">fid wōrim</span>, <span class="w">taíhunim</span>, <span class="w">áiniibim</span>, <span class="w">twalibim</span>, <span class="w">fimf taíhunim</span>;
          <span class="grm">gen.</span> <span class="w">niunē</span>, <span class="w">twalibē</span>.
          </p>
      
    

    
      <h3>2. Ordinals.</h3>

      
        <p>
          <span class="section-label" id="s253"><a href="#s253">§ 253.</a></span>
          The extant ordinals are:—
          <span class="w">fruma</span> (<span class="w">frumists</span>, <span class="ref">§ 246</span>), <span class="gloss">first</span>;
          <span class="w">anþar</span>, <span class="gloss">second</span>;
          <span class="w">þridja</span>, <span class="gloss">third</span>;
          <span class="w">fimfta-</span>, <span class="gloss">fifth</span>;
          <span class="w">saíhsta</span>, <span class="gloss">sixth</span>;
          <span class="w">ahtuda</span>, <span class="gloss">eighth</span>;
          <span class="w">niunda</span>, <span class="gloss">ninth</span>;
          <span class="w">taíhunda</span>, <span class="gloss">tenth</span>;
          <span class="w">fimftataíhunda</span>, <span class="gloss">fifteenth</span> (<span class="grm">dat.</span> <span class="w">fimftataíhundin</span>).
        </p>

        <p>
          <span class="w">þridja</span> (<span class="lang">Gr.</span> <span class="w">τρίτος</span>) with weak stem-form from <span class="lang">Indg.</span> <span class="m">*tri-</span>, the weak form of <span class="m">*trei-</span>, <span class="gloss">three</span>.
          From <span class="w">þridja</span> onwards the other ordinals were formed from the cardinals by means of the <span class="lang">Indg.</span> superlative suffix <span class="m">-to-</span> (<span class="ref">§ 244</span>), the <span class="c">t</span> of which regularly remained unshifted in <span class="w">fimfta-</span> and <span class="w">saíhsta</span> (<span class="ref">§ 128 note 2</span>).
          In other positions the <span class="c">t</span> became <span class="c">þ</span> by the first sound-shifting (<span class="ref">§ 128</span>), then <span class="c">þ</span> became <span class="c">đ</span> by Verner’s law (<span class="ref">§ 136</span>), which regularly became <span class="c">d</span> after <span class="c">n</span> (see <span class="ref">§§ 172–3</span>).
          It is difficult to account for the <span class="c">-u-</span> in <span class="w">ahtuda</span>.
        </p>
      
    
      
        <p>
          <span class="section-label" id="s254"><a href="#s254">§ 254.</a></span>
          <span class="w">fruma</span> follows the weak declension, the <span class="grm">fem.</span> of which is declined like <span class="w">managei</span> (<span class="ref">§ 210</span>).
          <span class="w">anþar</span> is declined strong like <span class="w">blinds</span> (<span class="ref">§ 226</span>), except that the <span class="grm">nom. acc. neut.</span> never ends in <span class="m">-ata</span>;
          <span class="grm">nom. masc.</span> <span class="w">anþar</span> (<span class="ref">§ 175</span>), <span class="grm">neut.</span> <span class="w">anþar</span>,<span class="pb" id="p118">
<a href="#p118">118</a></span><span class="grm">fem.</span> <span class="w">anþara</span>.
          The remaining ordinals are declined weak like <span class="w">blinda</span> (<span class="ref">§ 237</span>).
          </p>
      
    

    
      <h3>3. Other Numerals.</h3>

      
        <p>
          <span class="section-label" id="s255"><a href="#s255">§ 255.</a></span>
          Both is expressed by
          <span class="grm">masc. nom.</span> <span class="w">bái</span>,
          <span class="grm">acc.</span> <span class="w">bans</span>,
          <span class="grm">dat.</span> <span class="w">báim</span>,
          <span class="grm">neut. nom. acc.</span> <span class="w">ba</span>;

          also by
          <span class="grm">masc. nom.</span> <span class="w">bajōþs</span>,
          <span class="grm">dat.</span> <span class="w">bajōþum</span>.
        </p>
      

      
        <p>
          <span class="section-label" id="s256"><a href="#s256">§ 256.</a></span>

          The only extant simple distributive numeral is <span class="w">tweihnái</span>, <span class="gloss">two each</span>, of which the
          <span class="grm">fem. acc.</span> <span class="w">tweihnōs</span>,
          <span class="grm">dat.</span> <span class="w">tweihnáim</span>, occur.

          Distributive numerals are expressed by prepositional or pronominal phrases:
          
          <span class="phr">bi twans aíþþáu máist þrins</span>, <span class="gloss">by twos or at most by threes</span>;
          <span class="phr">ana ƕarjanōh (<span class="ref">§ 275</span>) fimftiguns</span>, <span class="gloss">by fifties in each (company)</span>;
          <span class="phr">insandida ins twans ƕanzuh (<span class="ref">§ 275</span>)</span>, <span class="gloss">he sent them forth two and two</span>.
        </p>
      

      
        <p>
          <span class="section-label" id="s257"><a href="#s257">§ 257.</a></span>
          Multiplicatives are formed by adding the <span class="grm">adj.</span> <span class="m">falþ-</span> to the cardinals.
          They are <span class="w">áinfalþs</span>, <span class="gloss">onefold, simple</span>;
          <span class="w">fidurfalþs</span>, <span class="gloss">fourfold</span>;
          <span class="w">taíhuntaíhundfalþs</span>, <span class="gloss">hundredfold</span>;
          <span class="w">managfalþs</span>, <span class="gloss">manifold</span>.
        </p>

        <div class="note">
          <p>
            <span class="note-label">Note.—</span>
            Observe that instead of <span class="w">fidwōr</span> we have <span class="m">fidur-</span> in compounds;
            other examples are: <span class="w">fidurdōgs</span> (<span class="grm">adj.</span>), <span class="gloss">space of four days</span>;
            <span class="w">fidurragineis</span>, <span class="gloss">tetrarchate</span>;
            <span class="abbr">cp.</span> <span class="lang">OE.</span> <span class="w">fyðerfēte</span>, <span class="gloss">fourfooted</span>.
          </p>
        </div>
      

      
        <p>
          <span class="section-label" id="s258"><a href="#s258">§ 258.</a></span>
          Numeral adverbs in answer to the question, <span class="gloss">how often?</span> are expressed by numerals together with the <span class="grm">dat. sing. and pl.</span> of <span class="w">*sinþs</span>, <span class="gloss">time</span> (<span class="abbr">lit.</span> <span class="gloss">a going</span>):
          <span class="phr">áinamma sinþa</span>, <span class="gloss">once</span>;
          <span class="phr">anþaramma sinþa</span>, <span class="gloss">a second time</span>;
          <span class="phr">twáim sinþam</span>, <span class="gloss">twice</span>;
          <span class="phr">þrim sinþam</span>, <span class="gloss">thrice</span>;
          <span class="phr">fimf sinþam</span>, <span class="gloss">five times</span>;
          <span class="phr">sibun sinþam</span>, <span class="gloss">seven times</span>;
          <span class="abbr">cp.</span> <span class="lang">OE.</span> <span class="phr">ǣene sīða</span>, <span class="gloss">once</span>;
          <span class="phr">fīf sīðum</span>, <span class="gloss">five times</span>.
        </p>
      
    
  
</main><aside><nav></nav></aside>
</body>
</html>
